---
title: "Cap. 03 Basico"
output:
  pdf_document: default
  html_document: default
---


## Livro curso R

<https://livro.curso-r.com/3-r-base.html>


## Pedindo ajuda

```{r pressure, echo=FALSE}
?mean

help(mean)
```

## R como calculadora

```{r pressure, echo=FALSE}
# adicao
1 + 1

# subtracao
4 - 2

# multiplicacao
2 * 3

# divisao
5 / 3
```

Exercício

```{r pressure, echo=FALSE}
num <- (1 + sqrt(5)) / 2

num
```
## 3.3 Objetos e funções


## 3.4 Data frames

```{r pressure, echo=FALSE}
mtcars

```

```{r pressure, echo=FALSE}
head(mtcars)

```

## 3.5 Classes

```{r pressure, echo=FALSE}
class(mtcars)

```
As classes mais básicas dentro do R são:

* numeric
* character
* logical

Exercicio:

```{r pressure, echo=FALSE}
nome <- "Renato Godoi da Cruz"
cidade <- "Araras"
estado <- "São Paulo"

nchar(nome)

```
```{r pressure, echo=FALSE}
paste(cidade, estado)

```



```{r pressure, echo=FALSE}
paste(cidade, estado, sep = " - ")

```

```{r pressure, echo=FALSE}
paste(cidade,  " - ", estado)

```
```{r pressure, echo=FALSE}
paste0(cidade,  " - ", estado)

```

## 3.6 Vetores

São estruturas muito importantes dentro do R. Em especial, pensando em análise
de dados, precisamos estudá-los pois cada coluna de um *data frame* será repre-
senda como um vetor.

```{r pressure, echo=FALSE}
vetor1 <- c(1, 5, 3, -10)
vetor2 <- c("a", "b", "c")

vetor1

```
```{r pressure, echo=FALSE}
#vetor de 1 a 10

1:10

```


```{r pressure, echo=FALSE}
# vetor de -3 a 3

-3:3

```


```{r pressure, echo=FALSE}
vetor1[2]

```

```{r pressure, echo=FALSE}
vetor1[c(1, 2, 4)]

```

Um vetor só pode guardar um tipo de objeto.Se tentarmos misturar duas classes, o
R vai apresentar o comportamento conhecido como **coerção**

```{r pressure, echo=FALSE}
vetor3 <- c(1, 2, "a")

```


```{r pressure, echo=FALSE}
vetor3

```

```{r pressure, echo=FALSE}
class(vetor3)

```
Podemos fazer operações com vetores

```{r pressure, echo=FALSE}
vetor4 <- c(0, 5, 20, -3)
vetor4 + 1

```
```{r pressure, echo=FALSE}
vetor4 * 10

```
```{r pressure, echo=FALSE}
vetor5 <- c(1, 2, 3)
vetor6 <- c(10, 20, 30)

vetor5 + vetor6

```
Neste caso, o R irá alinhar os dois vetores e somar elemento a elemeto. Esse 
tipo de comportamento é chamado de **vetorização**

Exercício

```{r pressure, echo=FALSE}
vet <- c(0:5)

vet[c(1, 6)]

```
```{r pressure, echo=FALSE}
vet_negativo <- vet * -1

```

```{r pressure, echo=FALSE}
frutas <- c("banana", "maça", "mamão")
frutas

```

```{r pressure, echo=FALSE}
length(frutas)

```
```{r pressure, echo=FALSE}
paste("Eu gosto de", frutas)

```

```{r pressure, echo=FALSE}
sum(1:100)

```

```{r pressure, echo=FALSE}
dolar_subiu <- c(TRUE, TRUE, FALSE, FALSE, TRUE, FALSE, TRUE)

```


```{r pressure, echo=FALSE}
length(dolar_subiu)
dolar_subiu[2]
sum(dolar_subiu)
mean(dolar_subiu)


```

## 3.7 Testes lógicos





